【裁判字號】    95,簡上,490
【裁判日期】    950913
【裁判案由】    賭博
【裁判全文】
臺灣臺中地方法院刑事判決             95年度簡上字第490號
上  訴  人  臺灣臺中地方法院檢察署檢察官
被      告  甲○○
                    入出境許可證號：0000000000號（大陸地
                    區人士）
                    （現於彰化縣警察局田中分局責付收容中
上列上訴人因被告賭博等案件，不服本院中華民國95年7月10日9
5年度簡字第115號第一審刑事簡易判決【原經檢察官提起公訴（
案號：95年度偵字第12509號），本院刑事庭認宜逕以簡易判決
處刑，裁定改由受命法官獨任逕以簡易判決處刑】，提起上訴，
本院管轄之第二審合議庭判決如下︰
    主  文
原判決撤銷。
甲○○共同違反未依電子遊戲場業管理條例規定辦理營利事業登
記，不得經營電子遊戲場業之規定，而經營電子遊戲場業，處有
期徒刑月，如易科罰金，以銀元佰元即新臺幣玖佰元折算壹
日。扣案之電子遊戲機「虎豹王三代」、「金雕王」、「金鯉童
」各壹台（各含ＩＣ板壹塊）、新臺幣柒仟柒佰元，均沒收。
    事  實
一、甲○○明知未依電子遊戲場業管理條例相關規定向主管機關
    辦理營利事業登記，不得經營電子遊戲場業，竟與林柏琳（
    另案偵查）及不詳年籍、姓名之成年人（即林柏琳之友人）
    共同基於違反電子遊戲場業管理條例之犯意聯絡及與不特定
    之賭客賭博財物之概括犯意聯絡，自民國九十四年十一月間
    起，在所管理之「上品檳榔攤」（址設臺中縣大甲鎮○○路
    九十八號）後方公眾得出入之場所內，先由林柏琳擺設所有
    電子遊戲機「虎豹王三代」一台，嗣於九十五年五月十七日
    起，再由前開不詳年籍、姓名之成年人，在上開檳榔攤後方
    ，擺設所有電子遊戲機「金雕王」、「金鯉童」各一台，連
    續與不特定之賭客賭博財物多次，並經營電子遊戲場業。其
    賭法為不特定之賭客先向甲○○兌換新臺幣（下同）十元硬
    幣，再將十元硬幣投入機台產生基本積分押注把玩，若中注
    則積分累加繼續把玩，賭客並可按壓退幣鈕後獲取賭資，如
    未中注所投入之硬幣則分別歸林柏琳、前開不詳年籍、姓名
    之成年人所有，甲○○並分得機台所贏金額之半數。迄於九
    十五年五月二十三日下午四時三十分，適有賭客即少年吳Ｏ
    Ｏ（真實姓名、年籍均詳卷）在上開檳榔攤正欲把玩上開遊
    戲機台時，為警當場查獲，並扣得當場賭博之器具即上開電
    子遊戲機「虎豹王三代」、「金雕王」、「金鯉童」各一台
    （均各含ＩＣ板一塊）及賭檯處之財物即上開電子遊戲機內
    之十元硬幣合計現金七千七百元（按：「虎豹王三代」電子
    遊戲機內有二千四百六十元、「金雕王」電子遊戲機內有三
    千二百九十元、「金鯉童」電子遊戲機內有一千九百五十元
    ）。
二、案經彰化縣警察局田中分局報告臺灣臺中地方法院檢察署檢
    察官偵查起訴，本院刑事庭認宜逕以簡易判決處刑，裁定改
    由受命法官獨任逕以簡易判決處刑。
    理  由
一、上開犯罪事實，已據被告甲○○於偵查中及本院審理時坦承
    不諱，並有彰化縣警察局田中分局田中派出所臨檢紀錄表一
    份、現場照片三張附卷及上開電子遊戲機三台、現金七千七
    百元扣案可稽，足徵被告自白與事實相符。又衡諸前開檳榔
    攤後方所擺設之電子遊戲機計有三台，各機台內累積而被查
    獲之十元硬幣金額分別如前所述，均已達千元以上，顯見前
    開各機台擺放後應已經多位不特定賭客押注把玩過，足認被
    告確以此方式先後與不特定賭客賭博財物多次無誤。事證明
    確，被告上開犯行洵堪認定，應予依法論科。
二、查被告行為後，(一)刑法第二條、第二十八條、第三十三條、
    第四十一條業於九十四年二月二日修正公布，並刪除刑法第
    五十六條連續犯、第五十五條關於牽連犯之規定，且自九十
    五年七月一日起施行（下稱新法；修正前刑法下稱舊法）。
    又罰金罰鍰提高標準條例第二條已於九十五年五月十七日公
    布刪除，並自九十五年七月一日施行。刑法施行法第一條之
    一亦於九十五年六月十四日修正公布增訂。新法第二條第一
    項之規定，係規範行為後法律變更所生新舊法律比較適用之
    準據法，於新法施行後，應適用新法第二條第一項之規定，
    為「從舊從輕」之比較。(二)(1)舊法第二十八條規定「二人以
    上共同實施犯罪之行為者，皆為正犯」，新法第二十八條則
    規定「二人以上共同實行犯罪之行為者，皆為正犯」，新法
    將完全未參與犯罪行為之實行之陰謀共同正犯及預備共同正
    犯刪除，被告與林柏琳及不詳年籍、姓名之成年人就普通賭
    博及違反前開電子遊戲場業管理條例之犯行，互有犯意聯絡
    及行為分擔，不論依新、舊法規定，均構成共同正犯，新法
    並無有利於被告之情形，應依刑法第二條第一項前段規定，
    適用修正前刑法第二十八條論以共同正犯。(2)被告所犯刑法
    第二百六十六條第一項之賭博罪，其法定刑為處一千元以下
    罰金刑。而新法第三十三條第五款關於主刑罰金已修正為：
    「罰金：新臺幣一千元以上，以百元計算」，與舊法第三十
    三條第五款規定：「罰金：一元（按：指銀元，下同）以上
    」相較，修正後關於罰金刑之法定範圍顯已提高。是依新法
    第三十三條第五款規定，被告所犯上開賭博罪，其法定刑處
    以罰金刑之範圍最低為新臺幣一千元，然依舊法第三十三條
    第五款規定，被告所犯上開賭博罪，其法定刑處以罰金刑之
    範圍最低為銀元一元，再依現行法規所定貨幣單位折算新臺
    幣條例第二條規定「現行法規所定金額之貨幣單位為圓、銀
    元或元者，以新臺幣元之三倍折算之」，換算為新臺幣後，
    最低額為新臺幣三元。又被告違反未依電子遊戲場業管理條
    例規定辦理營利事業登記，不得經營電子遊戲場業之規定，
    而經營電子遊戲場業之罪，電子遊戲場業管理條例第二十二
    條之法定刑中有科或併科新臺幣五十萬元以上二百五十萬元
    以下罰金刑之規定，不論依新法或舊法第三十三條第五款規
    定，其法定罰金刑之範圍並無不同，是被告所犯上開二罪，
    前開修正後之規定並無較有利於被告之情形，故依刑法第二
    條第一項前段規定，應適用舊法第三十三條第五款規定定其
    罰金之法定刑。(3)修正增訂之刑法施行法第一條之一規定「
    中華民國九十四年一月七日刑法修正施行後（按指九十五年
    七月一日），刑法分則編所定罰金之貨幣單位為新台幣。九
    十四年一月七日刑法修正時，刑法分則編未修正之條文定有
    罰金刑者，自九十四年一月七日刑法修正施行後，就其所定
    數額提高為三十倍。但七十二年六月二十六日到九十四年一
    月七日新增或修正之條文，就其所定數額提高為三倍」，被
    告所犯上開賭博罪，其法定刑為處（銀元）一千元以下罰金
    刑之規定，且為刑法分則編未修正之條文定有罰金刑者；於
    刑法施行法第一條之一修正增訂前，其貨幣單位為銀元，罰
    金刑之提高標準應適用罰金罰鍰提高標準條例第一條「依法
    律應處罰金、罰鍰者，就其原定數額得提高為二倍至十倍」
    之規定，再依現行法規所定貨幣單位折算新臺幣條例第二條
    規定「現行法規所定金額之貨幣單位為圓、銀元或元者，以
    新臺幣元之三倍折算之」，如換算為新臺幣，應為罰金新臺
    幣三萬元以下（一千元乘十乘三）；如適用刑法施行法第一
    條之一規定提高三十倍，亦為新臺幣三萬元以下（一千元乘
    三十）。比較此部分新舊法適用之結果，新法並無較有利於
    被告之情形，故依刑法第二條第一項前段規定，關於法定刑
    罰金提高標準部分，自應適用行為時之法律即罰金罰鍰提高
    標準條例第一條前段規定。(4)新法已刪除刑法第五十六條連
    續犯及同法第五十五條關於牽連犯之規定，被告多次賭博犯
    行及其所犯前開二罪，依舊法本可依連續犯、牽連犯論以裁
    判上一罪，依新法則應數罪併罰，新法顯然不利於被告，自
    應適用行為時關於連續犯、牽連犯之規定論罪。(5)又新法第
    四十一條第一項前段規定「犯最輕本刑為五年以下有期徒刑
    以下之刑之罪者，而受六個月以下有期徒刑或拘役之宣告者
    ，得以新臺幣一千元、二千元或三千元折算一日，易科罰金
    」；舊法第四十一條第一項前段則規定「犯最重本刑為五年
    以下有期徒刑以下之刑之罪，而受六個月以下有期徒刑或拘
    役之宣告，因身體、教育、職業、家庭之關係或其他正當事
    由，執行顯有困難者，得以一元以上三元以下折算一日，易
    科罰金」。修正前罰金罰鍰提高標準條例第二條係規定「依
    刑法第四十一條易科罰金或第四十二條第二項易服勞役者，
    均就其原定數額提高為一百倍折算一日；法律所定罰金數額
    未依本條例提高倍數，或其處罰法條無罰金刑之規定者，亦
    同」。依被告行為時易科罰金之折算標準，經提高後，係以
    銀元三百元折算一日，再依前開現行法規所定貨幣單位折算
    新臺幣條例第二條規定折算為新臺幣後，得以新臺幣三百元
    以上新臺幣九百元以下折算一日，較之新法第四十一條第一
    項前段規定，得以新臺幣一千元、二千元或三千元折算一日
    之規定，自以行為時法為有利於被告，自應適用行為時法即
    修正前刑法第四十一條第一項前段、修正前罰金罰鍰提高標
    準條例第二條規定，諭知易科罰金之折算標準。
三、核被告所為，係犯刑法第二百六十六條第一項前段之普通賭
    博罪及違反電子遊戲場業管理條例第十五條規定，應依同條
    例第二十二條論處。被告與林柏琳及不詳年籍、姓名之成年
    人三人間就普通賭博及違反前開電子遊戲場業管理條例之犯
    行，互有犯意聯絡及行為分擔，均應論以共同正犯。被告先
    後多次與不特定賭客為賭博犯行，均時間緊接，所犯構成要
    件相同，顯係基於概括犯意而為，應依修正前刑法第五十六
    條連續犯規定論以一罪，並加重其刑。被告所犯上開二罪間
    ，有方法、目的之牽連關係，應依修正前刑法第五十五條規
    定，從一重之違反電子遊戲場業管理條例罪處斷。
四、原審據以論罪科刑，固非無見。惟查，(一)上開電子遊戲機「
    虎豹王三代」一台，係林柏琳所有，自九十四年十一月起所
    擺設；前揭電子遊戲機「金雕王」、「金鯉童」各一台，則
    是不詳年籍、姓名之成年人即林柏琳之友人所有，於九十五
    年五月十七日起所擺設者，業據被告於本院審理時供明在卷
    ，原審誤認上開電子遊戲機三台均係林柏琳所提供，且就各
    電子遊戲機擺設時間未明確加以區分，其認定事實容有未洽
    。(二)原審僅就被告與林柏琳二人間論以共同正犯，疏未就前
    開不詳年籍、姓名之成年人亦論以共同正犯，亦有未洽。(三)
    又當場賭博之器具與在賭檯處之財物，不問屬於犯人與否，
    沒收之，刑法第二百六十六條第二項定有明文；且該條規定
    係採義務沒收主義，應優先於刑法第三十八條第一項第二款
    、第三款職權沒收規定適用之。扣案之前開電子遊戲機三台
    （各含ＩＣ板一塊）、現金七千七百元，雖分別係被告經營
    電子遊戲場業所用、所得之物，惟亦分屬當場賭博之器具、
    在賭檯處之財物，均應依刑法第二百六十六條第二項規定宣
    告沒收，原審就電子遊戲機三台部分援引刑法第三十八條第
    一項第二款、第三款規定為沒收之依據，亦屬違誤。(四)再者
    ，被告以前開賭博方式經營電子遊戲場業將近七個月，其經
    營期間非短，原審僅判處拘役二十日，量刑稍嫌過輕。檢察
    官以原審量刑顯屬過輕為由提起上訴，即非無理由，且原審
    判決尚有前開可議之處，自應由本院將原判決撤銷改判。爰
    審酌被告經營賭博性電子遊戲機台，破壞社會善良風氣，經
    營期間近七個月，其犯罪之動機、目的、手段、品行、智識
    程度及犯後坦承犯行，已有悔意等一切情狀，量處如主文所
    示之刑，並依修正前第四十一條第一項前段規定諭知易科罰
    金之折算標準，以資懲儆。又扣案之「虎豹王三代」、「金
    雕王」、「金鯉童」電子遊戲機各一台（各含ＩＣ板一塊）
    、現金七千七百元，分係當場賭博之器具、在賭檯處之財物
    ，均應依刑法第二百六十六條第二項規定宣告沒收。
據上論斷，應依刑事訴訟法第四百五十五條之一第一項、第三項
、第三百六十九條第一項前段、第三百六十四條、第二百九十九
條第一項前段，電子遊戲場業管理條例第二十二條，刑法第十一
條前段、第二條第一項前段、（修正前）第二十八條、第二百六
十六條第一項前段、第二項、（修正前）第五十五條、（修正前
）第四十一條第一項前段，罰金罰鍰提高標準條例第一條前段、
修正前第二條，現行法規所定貨幣單位折算新臺幣條例第二條，
判決如主文。
本案經檢察官乙○○到庭執行職務。
中    華    民    國    95    年    9    月    13     日
                         臺灣臺中地方法院刑事第11庭
                             審判長法  官  吳進發
                                   法  官  莊嘉蕙
                                   法  官  丁智慧
上正本證明與原本無異。
本判決不得上訴。
                                   書記官  陳淑華
中    華    民    國    95    年    9     月    13    日
附錄本案論罪科刑法條全文：
電子遊戲場業管理條例第15條
未依本條例規定辦理營利事業登記者，不得經營電子遊戲場業。
電子遊戲場業管理條例第22條
違反第15條規定者，處行為人1年以下有期徒刑、拘役或科或併
科新臺幣50萬元以上250萬元以下罰金。
中華民國刑法第266條第1項
在公共場所或公眾得出入之場所賭博財物者，處1千元以下罰金
。但以供人暫時娛樂之物為賭者，不在此限。


司法院資訊處製作；財團法人民間司法改革基金會備份。
